【裁判字號】    92,台上,5142
【裁判日期】    920918
【裁判案由】    瀆職等罪
【裁判全文】
最高法院刑事判決                              九十二年度台上字第五一四二號
    上  訴  人
    即 自訴 人  盧永祥
    被      告  甲○○
右上訴人因自訴被告瀆職等罪案件，不服台灣高等法院中華民國九十二年七月十六日
第二審判決（九十二年度上訴字第一八一八號，自訴案號：台灣基隆地方法院九十二
年度自字第四號），提起上訴，本院判決如左：
    主  文
上訴駁回。
    理  由
按刑事訴訟法第三百七十七條規定，上訴於第三審法院，非以判決違背法令為理由，
不得為之。是提起第三審上訴，應以原判決違背法令為理由，係屬法定要件。如果上
訴理由狀並未依據卷內訴訟資料，具體指摘原判決不適用何種法則或如何適用不當，
或所指摘原判決違法情事，顯與法律規定得為第三審上訴理由之違法情形，不相適合
時，均應認其上訴為違背法律上之程式，予以駁回。本件依上訴人在第一審法院所具
自訴狀意旨，係指訴被告甲○○涉犯刑法第一百三十四條、第二百十三條公務員假借
職務上之權力、機會或方法，以故意犯公務員登載不實罪嫌。但經原審調查證據審認
之結果，認被告係自民國八十五年七月十六日始調任台北縣政府稅捐稽徵處 (下稱台
北縣稅捐處 )消費稅課，有該處人事命令可憑（見一審卷第一二九頁），而八十四年
、八十五年度使用牌照稅之繳納日期，分別為八十四年四月一日至同月三十日；八十
五年四月一日至同月三十日，亦有上訴人提出之繳款書（補單）二紙足稽（見一審卷
第七、八頁）。被告於上開使用牌照稅開徵繳納日期尚未到職，即無虛偽記載上訴人
地址之可能。至被告到職後所列印上訴人八十四年、八十五年度使用牌照稅繳款書之
補單，其上記載上訴人地址均為「台北縣雙溪鄉○○路一號」，復有上開繳款書（補
單）可考，與上訴人所述其地址相符，顯未有虛偽不實之記載。另就上訴人所提使用
牌照稅補單記載觀之，其地址為「台北縣雙溪鄉○○路一號」，與上訴人地址相符，
已如前述。被告苟於「徵收底冊」或「管理底冊」上，故意將上訴人地址虛偽記載為
「台北縣汐止鎮○○○街三０巷八號」，則依台北縣稅捐處補單作業（由交通部公路
總局台北區監理所與該稅捐處電腦連線後列印）程序，其補單上自應記載汐止鎮之地
址。然稽之該二紙補單，記載上訴人地址無誤，足見被告並未擅自於「管理底冊」或
「徵收底冊」，明知不實事項而為虛偽不實之記載。至上訴人所有ＢＦ｜九四０六號
自用小客車，於八十六年一月十一日使用於公共道路時，因未完納八十四年、八十五
年度使用牌照稅，經台北縣稅捐處裁處罰鍰計新台幣（下同）五萬二千一百元，有該
處分書及送達「台北縣雙溪鄉○○路一號」之回執影本（見一審卷第八九、九０頁）
足據。上訴人不服，提起復查，亦經該處決定駁回，復查決定書亦送達「台北縣雙溪
鄉○○路一號」，有復查決定書及回執影本（見一審卷第九一、九二頁）可憑。上訴
人就違章罰鍰並未繳納，台北縣稅捐處乃移送行政執行，復經第一審法院向法務部行
政執行署板橋行政執行處調卷查明屬實（見一審卷第五四頁、第一０三頁）。該處移
送行政執行者，係上訴人未繳納八十四年、八十五年使用牌照稅，使用公共道路經裁
罰之罰鍰，並非八十六年度使用牌照稅。而移送行政執行之移送書，上訴人地址固記
載為「台北縣汐止鎮○○○街三０巷八號一樓」，然此係該處電腦登錄作業時，登錄
員誤將上訴人之前一序號欠稅人林孟宗地址，一併植入上訴人地址所致，業經台北縣
稅捐處函覆甚詳，有該處九十二年三月十日北稅消字第０九二００二一一八四號函在
卷足憑（見一審卷第七八至八０頁）。準此，該項地址之記載，既非被告所為，亦難
指其有何明知不實事項仍故為登載可言，被告縱未詳加核對致發生錯誤，亦屬過失之
行為，要難遽指被告有明知之直接故意，與刑法第一百三十四條、第二百十三條以處
罰直接故意之要件有間。既無積極證據足以證明被告確有上訴人所指之犯行，原判決
因認第一審判決諭知被告無罪，為無不合，予以維持，駁回上訴人在第二審之上訴，
已詳其認定之理由，從形式上觀察，原判決並無違背法令情形。上訴意旨仍執陳詞
，指摘原判決不當，然未依據卷證資料，具體指摘原判決如何違背法令，置原判決之
論於不顧，並對原審採證認事之職權行使，任意指摘，難謂已符合首揭法定上訴要
件，其上訴違背法律上之程式，應予駁回。
據上論結，應依刑事訴訟法第三百九十五條前段，判決如主文。
中      華      民      國    九十二    年      九      月     十八     日
                              最高法院刑事第五庭
                                  審判長法官  謝  家  鶴
                                        法官  洪  文  章
                                        法官  花  滿  堂
                                        法官  陳  世  淙
                                        法官  洪  佳  濱
      右正本證明與原本無異
                                              書  記  官
中      華      民      國    九十二    年      十      月      六      日


司法院資訊處製作；財團法人民間司法改革基金會備份。
